【裁判字號】    95,訴,2944
【裁判日期】    951031
【裁判案由】    偽造文書等
【裁判全文】
臺灣臺中地方法院刑事判決              95年度訴字第2944號
公  訴  人  臺灣臺中地方法院檢察署檢察官
被      告  乙○○
上列被告因偽造文書等案件，經檢察官提起公訴（95年度偵字第
19844號），被告於準備程序中就被訴事實為有罪之陳述，受命
法官於聽取當事人之意見後，由本院合議庭裁定改依簡式審判程
序審理，本院判決如下：
    主    文
乙○○服用酒類，不能安全駕駛動力交通工具而駕駛，累犯，處
有期徒刑參月，如易科罰金，以新臺幣壹仟元折算壹日。又行使
偽造私文書，足以生損害於公眾及他人，累犯，處有期徒刑參月
，如易科罰金，以新臺幣壹仟元折算壹日；臺中縣警察局中縣警
交字第HC0000000、HC0000000、HC0000000號舉發違反道路交通
管理事件通知單上偽造之「甲○○」簽名計拾貳枚、指印計拾貳
枚、酒精測定紀錄表上偽造之「甲○○」簽名壹枚、指印壹枚、
臺中縣警察局霧峰分局民國95年8月21日凌晨1時27分製作完成之
筆錄上偽造之「甲○○」簽名參枚、指印伍枚，均沒收。應執行
有期徒刑伍月，如易科罰金，以新臺幣壹仟元折算壹日；臺中縣
警察局中縣警交字第HC0000000、HC0000000、HC0000000號舉發
違反道路交通管理事件通知單上偽造之「甲○○」簽名計拾貳枚
、指印計拾貳枚、酒精測定紀錄表上偽造之「甲○○」簽名壹枚
、指印壹枚、臺中縣警察局霧峰分局民國95年8月21日凌晨1時27
分製作完成之筆錄上偽造之「甲○○」簽名參枚、指印伍枚，均
沒收。
    犯罪事實
一、乙○○於民國93年間，曾犯施用第一級毒品罪，經本院判處
    有期徒刑一年二月確定，並於95年1月21日執行完畢。猶不
    知悔改，復於95年8月20日20時30分許，在南投縣埔里鎮與
    其舅舅飲用啤酒，致自己無法安全駕駛動力交通工具後，卻
    仍騎駛車牌號碼OWM-967號重型機車，由埔里鎮欲返回臺中
    市住處。嗣於同日23時45分許，行經臺中縣大里市○○路○
    段與仁慈街口，因闖紅燈違規，經警攔檢稽查時，警察發現
    其係無照駕駛且身上酒味甚濃，即對其施行酒精呼氣測試，
    結果濃度為0.86MG/L（即每公升0.86毫克），警察遂以闖越
    紅燈、酒醉駕車、無照駕駛為由，分別開立臺中縣警察局中
    縣警交字第HC0000000、HC0000000、HC0000000號舉發違反
    道路交通管理事件通知單計三份（每份均一式四聯，即移送
    聯、通知聯、回覆聯、存根聯），並連同以機器印出之酒精
    測定紀錄表交予乙○○簽名，詎乙○○為避免受罰及逃避刑
    責，竟基於偽造簽名（署押）及行使偽造私文書之犯意，而
    在酒精測定紀錄表上偽簽其弟弟甲○○之名字一枚、捺指印
    一枚，在每份通知單之移送聯上偽簽甲○○之名字一枚（每
    次簽名時均複寫至另外三聯），並在每份通知單之每一聯上
    各捺指印一枚，表示已收受該四份通知單，再交還警察處理
    以為行使。又於翌日即95年8月21日凌晨1時27分，在臺中縣
    警察局霧峰分局製作完筆錄時，接續在該警詢筆錄上偽簽甲
    ○○之名字三枚、捺指印五枚。乙○○以上所為足以生損害
    於道路交通管理之正確性、司法機關偵辦刑案之正確性及甲
    ○○。
二、案經臺中縣警察局霧峰分局報請臺灣臺中地方法院檢察署檢
    察官偵查起訴。
    理    由
一、上揭犯罪事實業據被告乙○○於警詢、檢察官偵訊中及本院
    審理時坦承不諱，核與其母親曾陳秀鑾於警詢中指證被告係
    乙○○不是甲○○乙情相符，並有酒精測定紀錄表、刑法第
    185條之3案件測試觀察紀錄表、刑案現場測繪圖、警詢筆錄
    各一份，及前開舉發違反道路交通管理事件通知單三份附卷
    可稽。又服用酒類不能安全駕駛動力交通工具之認定，參考
    德國、美國之認定標準，對於酒精濃度呼氣已達每公升0.55
    毫克或血液濃度達0.11%以上者，肇事率為一般正常人之十
    倍，應認為已達不能安全駕駛之標準。本件被告服用酒類後
    ，酒精呼氣濃度為每公升0.86毫克，顯見其確已達不能安全
    駕駛動力交通工具之程度無訛。本件事證明確，被告犯行應
    堪認定。
二、按被告在前開警詢筆錄、酒精測定紀錄表，及第HC0000000
    、HC0000000、HC0000000號舉發違反道路交通管理事件通知
    單之每一聯上按捺指印，係用以表明為甲○○之指印，有代
    替甲○○簽名之意，及使人誤信為甲○○真正指印之虞，與
    偽造甲○○之簽名無異；再被告在警詢筆錄及酒精測定紀錄
    表上偽簽甲○○名字及捺指印之行為，使司法機關受有辦理
    刑案因被告資料錯誤而失其正確性之損害，使「甲○○」受
    有被追訴及被告日後若不到案其可能被拘提、通緝之損害；
    另被告在舉發違反道路交通管理事件通知單上偽簽甲○○名
    字及捺指印，係表示以甲○○之身分收到該通知單之意思，
    其復交回警員處理，顯然於該文書內容有所主張，所為足使
    道路交通之管理發生錯誤，並使甲○○受有被追繳罰款之損
    害。故核被告所為，係犯刑法第185條之3服用酒類不能安全
    駕駛動力交通工具而駕駛罪、第210條、第216條之行使偽造
    私文書罪。又被告多次偽造簽名、捺指印及行使偽造私文
    書之行為，係在短時間內，以單一犯意及相同之行為接續地
    侵害相同的法益，應屬包括之一行為。被告偽造簽名、捺
    指印之行為為偽造私文書之階段行為，偽造私文書之低度行
    為，則為行使偽造私文書之高度行為吸收，均不另論罪。
    被告所犯服用酒類不能安全駕駛動力交通工具而駕駛罪與行
    使偽造私文書罪，係犯意各別，行為互異，應予分論併罰。
    起訴書雖未載及被告在酒精測定紀錄表上偽造甲○○簽名
    及捺指印部分，惟此與起訴之其他偽造簽名事實，屬包括之
    同一事實，且經蒞庭檢察官擴張起訴事實在卷，本院自得併
    予審理。被告於93年間，曾犯施用第一級毒品罪，經本院
    判處有期徒刑一年二月確定，並於95年1月21日執行完畢，
    此有臺灣高等法院被告前案紀錄表在卷可按，被告於五年以
    內故意再犯本件有期徒刑以上之罪，依刑法第47條第1項規
    定，為累犯，所犯二罪均應加重其刑。爰審酌被告犯後坦認
    所為態度良好，頗具悔意，於行為後約三小時即坦承冒名甲
    ○○之犯行（參被告警詢筆錄）所生危害尚非重大，及酒醉
    駕車對其他用路人所造成之危險非微等一切情狀，分別量處
    如主文所示之刑，及均諭知易科罰金之折算標準，並定其應
    執行之刑，及諭知易科罰金之折算標準。另被告在酒精測定
    紀錄表上偽造之甲○○簽名一枚、按捺之指印一枚，在第
    HC00 00000、HC0000000、HC0000000號舉發違反道路交通管
    理事件通知單上偽造之甲○○簽名計十二枚、按捺之指印計
    十二枚（每份四聯，每聯偽造簽名及捺指印各一枚），在警
    詢筆錄上偽造之甲○○簽名三枚、按捺之指印五枚，依刑法
    第21 9條規定，均應併予宣告沒收。
據上論斷，應依刑事訴訟法第273條之1第1項、第299條第1項前
段，刑法第185條之3、第210條、第216條、第51條第5款、第47
條第1項、第41條第1項前段、第2項、第219條，判決如主文。
中    華    民    國    95    年    10    月    31    日
                              法  官  李秋娟
上為正本係照原本作成
如不服本判決，應於送達後十日內向本院提出上訴狀 （須附繕
本），上訴於臺灣高等法院臺中分院。
                              書記官  吳慕先
中    華    民    國    95    年    10    月    31    日
附錄論罪科刑法條
中華民國刑法第185條之3:
服用毒品、麻醉藥品、酒類或其他相類之物，不能安全駕駛動力
交通工具而駕駛者，處一年以下有期徒刑、拘役或三萬元以下罰
金。
刑法第210條
偽造、變造私文書，足以生損害於公眾或他人者，處五年以下有
期徒刑。
刑法第216條
行使第二百十條至第二百十五條之文書者，依偽造、變造文書或
登載不實事項或使登載不實事項之規定處斷。


司法院資訊處製作；財團法人民間司法改革基金會備份。
